臺灣高等法院刑事判決　　　　　　　 96年度交上易字第272號
上　訴　人　臺灣臺北地方法院檢察署檢察官
上　訴　人
即　被　告　甲○○
選任辯護人　楊鈞國律師　（兼送達代收人）
　　　　　　楊惠琳律師
上列上訴人因被告過失傷害案件，不服臺灣臺北地方法院96年度
交易字第 337號，中華民國96年7月6日第一審判決（起訴案號：
臺灣臺北地方法院檢察署96年度調偵字第 454號），提起上訴，
本院判決如下：
    主  文
原判決撤銷。
甲○○從事業務之人，因業務上之過失傷害人，處有期徒刑拾月
，減為有期徒刑伍月，如易科罰金，以銀元佰元即新台幣玖佰
元折算壹日。
    事  實
一、甲○○係捷電實業有限公司之送貨員，以駕駛自小貨車送貨
    為業，係以駕駛為其附隨業務之人，於民國95年6月9日下午
    5時50分許，駕駛車牌號碼9102-DV號自小貨車，沿臺北市○
    ○○路由北往南方向行駛，途經重慶北路與忠孝西路路口欲
    在多車道左轉彎，理應先駛入左側車道，依當時情形並無不
    能注意之情事，竟疏於注意，未在左側車道行駛，即逕行自
    外側車道違規左轉，適有臺北市政府警察局中正第一分局交
    通分隊警員乙○○於該路口執勤指揮交通，甲○○駕駛之自
    小貨車正面撞擊乙○○，乙○○以雙手抵擋後跌倒在地，因
    而受有下背痛、左膝蓋挫傷、右手臂挫傷等傷害。
二、案經乙○○訴請臺灣臺北地方法院檢察署檢察官偵查起訴。
    理  由
一、上揭犯罪事實，業據上訴人即被告甲○○坦承不諱，核與告
    訴人乙○○指述之情節相符，並有國立臺灣大學醫學院附設
    醫院診斷證明書 2紙、臺北市政府警察局中正第一分局交通
    分隊76人勤務分配表、道路交通事故當事人登記聯單、現場
    圖、補充資料表、談話紀錄表、調查報告表、酒精測定紀錄
    表、初步分析研判表及照片6幀附卷可稽，堪認被告自白，
    與事實相符，應堪採信。告訴人乙○○原審已到庭陳述意見
    ，本院認無再傳喚之必要。
二、新、舊刑法比較：
    (一)查被告行為後，刑法於94年2月2日修正公布，並於95年 7
      月1日施行，同法第2條亦有修正。按行為後法律有變更者
      ，適用行為時之法律，但行為後之法律有利於行為人者，
      適用最有利於行為人之法律，現行刑法第2條第1項訂有明
      文。此條規定乃與刑法第 1條罪刑法定主義契合，而貫徹
      法律禁止溯及既往原則，係規範行為後法律變更所生新舊
      法律比較適用之準據法，有最高法院95年 5月23日95年度
      第8次刑庭會議決議可參，是刑法第2條本身雖經修正，但
      刑法第 2條本身尚無比較新舊法之問題。又刑法修正之比
      較新舊法，應就罪刑有關之共犯、未遂犯、想像競合犯、
      牽連犯、連續犯、結合犯，以及累犯加重、自首減輕暨其
      他法定加減原因（如身分加減）與加減例等一切情形，綜
      其全部罪刑之結果而為比較，最高法院亦著有上開決議可
      資參照。經查：
    1.刑法第284條第2項之罪所規定之罰金刑，因修正後刑法第
      33條第 5款修正為：「主刑之種類如下：五、罰金：新臺
      幣 1千元以上，以百元計算之」，是依修正後之法律，前
      述犯罪所得科處之罰金刑最低為新臺幣 1千元；然依被告
      行為時之刑罰法律，即刑法第33條第 5款規定之罰金最低
      額為銀元1元，若換算為新臺幣，最低額僅為新臺幣3元。
      因此，比較上述修正前、後之刑罰法律，自以被告行為時
      之法律較有利於被告。
    2.被告於犯罪時之刑法第41條第 1項前段規定：「犯最重本
      刑為五年以下有期徒刑以下之刑之罪，而受六個月以下有
      期徒刑或拘役之宣告，因身體、教育、職業、家庭之關係
      或其他正當事由，執行顯有困難者，得以一元以上三元以
      下折算一日，易科罰金。」又被告行為時之易科罰金折算
      標準，修正前罰金罰鍰提高標準條例第 2條前段（現已刪
      除）規定，就其原定數額提高為100倍折算1日，則本件被
      告行為時之易科罰金折算標準，應以銀元300元折算1日，
      經折算為新臺幣後，應以新臺幣900元折算1日。惟94年 2
      月2日修正公布，95年7月1日施行之刑法第41條第1項前段
      則規定：「犯最重本刑為五年以下有期徒刑以下之刑之罪
      ，而受六個月以下有期徒刑或拘役之宣告者，得以新臺幣
      一千元、二千元或三千元折算一日，易科罰金。」比較修
      正前後之易科罰金折算標準，以94年2月2日修正公布前之
      規定，較有利於被告，應依刑法第2條第1項前段，適用修
      正前刑法第41條第1項前段規定，定其折算標準。
    3.經綜合上述各條文修正前、後之比較，揆諸前揭最高法院
      決議及修正後刑法第2條第1項前段、後段規定之「從舊、
      從輕」原則，自應適用被告行為時之法律，即修正前刑法
      之相關規定及罰金罰鍰提高標準條例第 1條前段規定，予
      以論處。
三、核被告所為，係犯刑法第284條第2項前段之業務過失傷害罪
    。
四、原審以被告犯罪事證明確，予以論罪科刑，固非無見，惟查
    中華民國96年罪犯減刑條例，業於96年7月4日公布，同年月
    16日施行，被告所犯上開之罪，犯罪時間在96年 4月24日以
    前，合乎減刑條件，應予減刑，原審未及審酌及此，即有未
    合。被告上訴意旨以：原審量刑過重，其選任辯護人楊惠琳
    律師以：當天下雨，路況不熟，被告駕駛緩慢，非直接碰撞
    ，且為自首，請減輕其刑云云，然查告訴人乙○○供稱被告
    車在案發地北轉東方向正面撞擊導致我受傷（見他字偵查卷
    第十三頁），且被害人為執勤警察，其本身即有偵查犯罪之
    職權，於被撞受傷時被告之犯罪就被發覺，不合自首要件，
    其請求減輕其刑，固均為無理由，惟檢察官循告訴人乙○○
    請求上訴意旨略以：被告過失情節嚴重，犯後尚未與告訴人
    達成和解，原審量刑過輕，則為有理由，應由本院將原判決
    撤銷改判，爰審酌被告尚無前科，此有本院被告前案紀錄表
    在卷可按，犯罪後雖坦認其過失行為，但尚未與告訴人達成
    和解，告訴人為交通警察於執行交通勤務時為被告所撞傷，
    被告應負全部過失責任等一切情狀，量處如主文第 2項所示
    之宣告刑，並依中華民國96年罪犯減刑條例第 2條第1項第3
    款規定減為有期徒刑5月，暨諭知如易科罰金，以銀元300元
    即新台幣900元折算1日。
據上論斷，應依刑事訴訟法第369條第1項前段、第364條、第299
條第1項前段，刑法第2條第1項前段，第284條第 2項前段、修正
前刑法第41條第1項前段，修正前罰金罰鍰提高標準條例第2條，
中華民國96年罪犯減刑條例第2條第1項第3款、第7條、第 9條，
判決如主文。
本案經檢察官陳國鳴到庭執行職務。
中　　華　　民　　國　　96　　年　　10  　月　　16　　日
 　　　　      　 刑事第一庭審判長法　官  蔡長溪
                                  法　官  謝靜恒
                                  法　官  陳春秋
以上正本證明與原本無異。
不得上訴。
                                  書記官  李家敏
中　　華　　民　　國　　96　　年　　10　　月　　18　　日
附錄：本案論罪科刑法條全文
中華民國刑法第284條（過失傷害罪）
因過失傷害人者，處6月以下有期徒刑、拘役或5百元以下罰金，
致重傷者，處1年以下有期徒刑、拘役或5百元以下罰金。
從事業務之人，因業務上之過失傷害人者，處 1年以下有期徒刑
、拘役或1千元以下罰金，致重傷者，處3年以下有期徒刑、拘役
或2千元以下罰金。
